臺灣嘉義地方法院刑事判決
109年度易字第637號
公  訴  人  臺灣嘉義地方檢察署檢察官
被      告  黃敬壬
            陳昇泰
            黃俊霖
上列被告因賭博案件，經檢察官提起公訴（109年度偵字第7245
號），嗣於本院準備程序中，就被訴事實為有罪之陳述，經本院
告知簡式審判程序意旨，並聽取當事人之意見後，裁定進行簡式
審判程序，判決如下：
    主  文
丙○○、甲○○、乙○○共同犯圖利聚眾賭博罪；丙○○累犯，處有期徒
刑拾月；甲○○處有期徒刑伍月，如易科罰金，以新臺幣壹仟元折
算壹日；乙○○處有期徒刑肆月，如易科罰金，以新臺幣壹仟元折
算壹日。
扣案如附表編號一至十五、十七至二十所示之物均沒收。未扣案
丙○○之犯罪所得新臺幣壹佰伍拾萬元、未扣案甲○○之犯罪所得新
臺幣參拾貳萬元、未扣案乙○○之犯罪所得新臺幣陸萬肆仟元均沒
收，於全部或一部不能沒收或不宜執行沒收時，均追徵其價額。
    事  實
一、丙○○、甲○○、乙○○均意圖營利，與真實姓名年籍不詳、綽號
    「雪茄」之中國籍人士所屬賭博集團成員基於供給賭博場所
    及聚眾賭博之犯意聯絡，由丙○○於民國108年7月20日起向不
    知情之施陳○○租用嘉義市○區○○路000號房屋作為營業處所，
    在該處使用電腦設備及手機連接網際網路，在通訊軟體QQ及
    百度網站上招攬、聚集不特定賭客至QQ群組內下注，丙○○擔
    任經營者及晚班客服人員，負責對帳、收支、審核賭客下注
    、招攬賭客，甲○○自108年7月底起受僱於丙○○，擔任早班客
    服人員，負責審核賭客之下注並教導賭客簽賭方式，乙○○則
    自109年2月中旬某日起受僱於丙○○，負責招攬中國賭客至群
    組內下注。賭博方式係以中國之「PC28」網站開獎之號碼作
    為賭博標的，賭客以大小或單雙與賭博集團對賭，每注為人
    民幣30元至3,000元，賭客如簽中，則由賭博集團透過丙○○
    支付彩金，賭客如未簽中，賭金均歸賭博集團所有，賭博集
    團再依據賭客之輸贏給付一定成數之報酬予丙○○，其等即以
    此方式供給賭博場所及聚眾賭博。嗣丙○○因遭同行找碴而報
    警，員警於109年4月13日晚間9時25分許獲報至嘉義市○區○○
    路000號處理糾紛，丙○○、甲○○、乙○○於員警尚不知悉其等
    有上開供給賭博場所及聚眾賭博犯行前，均主動向員警自首
    及依法接受裁判，始悉上情。
二、案經嘉義市政府警察局第一分局報告臺灣嘉義地方檢察署檢
    察官偵查起訴。
    理  由
一、本案被告丙○○、甲○○、乙○○所犯係死刑、無期徒刑、最輕本
    刑為3年以上有期徒刑以外之罪，其於準備程序中就被訴事
    實為有罪之陳述，經本院告知簡式審判程序之旨，並聽取檢
    察官及被告之意見後，裁定進行簡式審判程序。又依刑事訴
    訟法第273條之2、同法第159條第2項之規定，簡式審判程序
    不適用傳聞法則有關限制證據能力之相關規定，合先敘明。
二、前揭事實，業據被告丙○○、甲○○、乙○○於警詢、偵訊、本院
    準備程序及審理時均坦承不諱（被告丙○○部分，見嘉市警一
    偵字第1090006433號卷【下稱警卷】第2至6、8至9頁，109
    年度偵字第7245號卷【下稱偵字卷】第64至65頁，本院易字
    卷第60至63、77至78頁，被告甲○○部分，見警卷第13至16頁
    ，偵字卷第65頁，本院易字卷第60至63、77至78頁，被告乙○○部分，見警卷第20至22頁，偵字卷第65頁，本院易字卷第
    60至63、77至78頁），並經本院當庭勘驗扣案被告丙○○用以
    記載經營賭博事業之筆記本內容無訛（見本院易字卷第74頁
    ），復有「PC28」網站擷取畫面、招攬賭客廣告、手機畫面
    擷取圖片、與賭客對話紀錄之擷取圖片、房屋租賃契約書、
    嘉義市政府警察局數位鑑識報告等件在卷可稽（見警卷第43
    至55、58至210頁），另有如附表所示之物扣案可證，足認
    被告丙○○、甲○○、乙○○上開任意性自白核均與事實相符，應
    堪採信。本案事證明確，被告丙○○、甲○○、乙○○之犯行均堪
    認定，均應依法論科。
三、論罪科刑：
　㈠被告丙○○、甲○○、乙○○行為後，刑法第268條業於108年12月2
    5日修正公布，並於108年12月27日生效施行。修正前刑法第
    268條得併科之罰金刑數額為「3,000元以下」，並須依刑法
    施行法第1條之1第2項前段之規定換算，將所定數額提高30
    倍，而修正後刑法第268條得併科之罰金刑數額則將以上開
    換算標準換算後之金額即新臺幣（下同）9萬元明定於條文
    中，是該條文之構成要件及法定刑均無變更，並無法律變更
    之情事，毋庸為新舊法之比較，應逕適用裁判時之法律即修
    正後刑法第268條之規定論處。
　㈡刑法圖利供給賭博場所罪，本不以賭博場所為公眾得出入者
    為要件，而所謂「賭博場所」，只要有一定之場所供人賭博
    財物即可，非謂須有可供人前往之一定空間場地始足當之。
    以現今科技之精進，電話、傳真、網路均可為傳達賭博之訊
    息，例如營利意圖而提供網址供人賭博財物者，亦屬提供賭
    博場所之一種，而以傳真或電話簽注號碼賭博財物，與親自
    到場簽注賭博財物，僅係行為方式不同，並不影響其犯罪行
    為之認定（最高法院94年度台非字第265號判決意旨參照）
    。又刑法之圖利聚眾賭博罪，所稱「聚眾賭博」，係指聚集
    不特定人參與賭博之行為，自不以參加賭博之不特定多數人
    同時聚集於一處，共同從事賭博行為為必要，縱未於現實上
    同時糾集多數人於同一處所，而係聚集眾人之財物進行賭博
    者，亦可成立。
　㈢是核被告丙○○、甲○○、乙○○所為，均係犯刑法第268條前段之
    意圖營利供給賭博場所罪及同條後段之意圖營利聚眾賭博罪
    。
　㈣被告丙○○、甲○○、乙○○與「雪茄」所屬賭博集團成員間，就
    上開犯行，有犯意聯絡及行為分擔，均應論以共同正犯。
　㈤刑事法若干犯罪行為態樣，本質上原具有反覆、延續實行之
    特徵，立法時既予特別歸類，定為犯罪構成要件之行為要素
    ，則行為人基於概括犯意，在密切接近之一定時、地持續實
    行之複次行為，倘依社會通念，於客觀上認為符合一個反覆
    、延續性之行為觀念者，於刑法評價上，即應僅成立一罪，
    學理上所稱「集合犯」之職業性、營業性或收集性等具有重
    複特質之犯罪均屬之（最高法院95年度台上字第1079號、96
    年度台上字第172號判決意旨參照）。經查，被告丙○○自108
    年7月20日起、被告甲○○自108年7月底起、被告乙○○自109年
    2月中旬某日起，均至109年4月13日晚間9時25分許為警查獲
    時止，提供QQ群組予賭客多次簽賭而犯多次圖利供給賭博場
    所及圖利聚眾賭博犯行，均係基於同一營利之意圖而反覆、
    繼續實行，客觀上時間、地點緊密，本質上乃具有反覆、延
    續性行為之特徵，於刑法評價上，均應各論以集合犯之一罪
    。
　㈥被告丙○○、甲○○、乙○○以一行為同時觸犯上開2罪，為想像競
    合犯，應依刑法第55條規定，均從一情節較重之圖利聚眾賭
    博罪處斷。
　㈦被告丙○○前因圖利聚眾賭博罪，經臺灣臺中地方法院以107年
    度易字第1851號判決判處有期徒刑6月，上訴後，由臺灣高
    等法院臺中分院以108年度上易字第773號判決駁回上訴而確
    定，於108年11月22日易科罰金執行完畢等情，有臺灣高等
    法院被告前案紀錄表在卷可憑（見本院易字卷第17至18頁）
    ，又犯罪之實行，學理上有接續犯、繼續犯、集合犯、吸收
    犯、結合犯等實質上一罪之分類，因均僅給予一罪之刑罰評
    價，故其行為之時間認定，當自著手之初，持續至行為終了
    ，並延伸至結果發生為止，倘上揭犯罪時間適逢法律修正，
    跨越新、舊法，而其中部分作為，或結果發生，已在新法施
    行之後，應即適用新規定，不生依刑法第2條比較新、舊法
    而為有利適用之問題（最高法院108年度台上字第1179號判
    決意旨參照），循此相同法理，被告丙○○係於108年7月20日
    起實施本案圖利供給賭博場所及聚眾賭博犯行，又於108年1
    1月22日上開案件執行完畢後，仍持續實施本案圖利供給賭
    博場所及聚眾賭博犯行，至109年4月13日行為方終了，是其
    本案圖利供給賭博場所及聚眾賭博犯行，應仍係於上開案件
    所處徒刑執行完畢後，5年以內故意再犯，為累犯，審酌被
    告丙○○於上開案件執行完畢後，未能因此記取教訓，竟旋持
    續犯本案之罪，顯見其對刑罰之反應力薄弱，又本案縱予加
    重最低本刑，本院於法定刑內所為之量刑尚屬合理，被告丙○○之人身自由並無因此遭受過苛侵害或超過其所應負擔罪責
    之情形，爰依刑法第47條第1項之規定及參酌司法院釋字第7
    75號解釋意旨，加重其刑及最低本刑。
　㈧被告丙○○因與同行發生糾紛而報警，員警獲報有人疑似尋仇
    而至嘉義市○區○○路000號處理，被告丙○○、甲○○、乙○○均在
    該處，並於員警尚未發覺其等圖利供給賭博場所及聚眾賭博
    犯行前，主動向員警坦承其等因經營賭博事業而與同行生糾
    紛，並同意員警搜索、查扣如附表所示之物及勘察其等用以
    經營賭博事業之手機、電腦設備等情，業經被告丙○○於警詢
    及本院審理時、被告甲○○、乙○○於本院審理時均供述明確（
    見警卷第2頁，本院易字卷第77至78頁），被告丙○○、甲○○
    、乙○○嗣後於警詢及偵訊時均坦承犯行而受裁判，核與自首
    之要件相符，爰均依刑法第62條前段之規定，減輕其刑。被
    告丙○○有上開刑之加重及減輕事由，應依刑法第71條第1項
    之規定先加後減之。
　㈨爰以行為人之責任為基礎，審酌被告丙○○、甲○○、乙○○均不
    思循正當途徑牟取利益，竟以上開方式經營賭博事業，助長
    民眾不勞而獲之心態，敗壞善良社會風氣，影響合理經濟秩
    序，所為均屬不該，惟念及被告丙○○、甲○○、乙○○犯後均坦
    承犯行，態度良好，兼衡被告丙○○於本院審理時自承大學肄
    業、已婚、育有1名未成年子女、目前從事風水命理工作、
    被告甲○○於本院審理時自承大學肄業、未婚、目前從事中古
    車買賣工作、被告乙○○於本院審理時自承高職畢業、未婚、
    目前從事物流工作之生活狀況及智識程度（見本院易字卷第
    80頁）、被告丙○○、甲○○、乙○○所供給之賭博場所為虛擬之
    場所、係以招攬賭客至群組簽賭之方式聚眾賭博，且由賭客
    對話紀錄之擷取圖片（見警卷第44、50至52頁）來看，可知
    被告丙○○、甲○○、乙○○所招募之賭客及下注之數量具有相當
    規模，對法益侵害之情節並非輕微、被告丙○○、甲○○、乙○○
    參與賭博事業之期間、所獲得之利益（如後述）、被告丙○○
    為本案賭博事業之實際經營者、被告甲○○、乙○○係受僱被告
    丙○○從事賭博事業之分工狀況與參與程度及被告甲○○、乙○○
    之前科素行等一切情狀，分別量處如主文所示之刑，並就被
    告甲○○、乙○○所處之刑均諭知易科罰金之折算標準，以示懲
    儆。
四、沒收部分：
　㈠扣案如附表編號一至七所示手機共7支，其中2支手機為被告
    丙○○所有，另5支手機為賭博集團寄送予被告丙○○使用，並
    均有用以聯繫賭博事業之事，又扣案如附表編號十至十五、
    十七至二十所示之物均為被告丙○○所有，其中如附表編號十
    所示筆記型電腦係用以做賭博事業使用，如附表編號十一至
    十五所示筆記本5本則係用以紀錄經營賭博事業相關事宜使
    用、如附表編號十七至二十所示銀行卡、U盾係用以領取賭
    博所得報酬及轉帳予賭客使用，此經被告丙○○於本院審理時
    供述明確（見本院易字卷第73至75頁），並經本院當庭勘驗
    扣案如附表編號十一至十六所示筆記本內容無誤（見本院易
    字卷第74頁），核均屬被告丙○○所有供本案犯罪所用之物，
    爰依刑法第38條第2項前段之規定，宣告沒收。
　㈡扣案如附表編號十六所示筆記本1本固為被告丙○○所有，然係
    被告丙○○用以記錄個人行程之用，此經被告丙○○於本院審理
    時供述明確（見本院易字卷第75頁），核與本院當庭勘驗該
    筆記本內容（見本院易字卷第74頁）相符，是該筆記本與本
    案犯行無直接關連，亦難認係供本案犯罪所用、預備之物或
    犯罪所生之物，又非違禁物，爰不宣告沒收。
　㈢扣案如附表編號八所示手機1支為被告乙○○所有，如附表編號
    九所示手機1支為被告甲○○所有，此經被告甲○○、乙○○於本
    院審理時供述明確（見本院易字卷第75頁），被告甲○○、乙○○雖供稱：是私人用之手機，並未與客人聯繫等語（見本院
    易字卷第75頁），然該2支手機內之通訊軟體均有與賭博相
    關之對話，此有嘉義市政府警察局數位鑑識報告存卷可參（
    見本院易字卷第167至261頁），被告甲○○、乙○○上開所供述
    之內容，顯與客觀事實不符，不足採信。準此扣案如附表編
    號八、九所示手機各1支核屬被告甲○○、乙○○所有供本案犯
    罪所用之物，爰依刑法第38條第2項前段之規定，宣告沒收
    。
　㈣又被告丙○○於警詢、本院準備程序及審理時供稱：其每月獲
    利約20至30萬元，上游會幫其負擔房租，報酬是要看客戶輸
    贏，其大約至108年10月開始才賺錢，108年7月20日至109年
    4月13日這段期間，上游大約是給其150萬元等語（見警卷第
    4頁，本院易字卷第63、78至79頁），足認被告丙○○本案犯
    罪所得之財物為150萬元。又被告甲○○於警詢時供稱：其每
    月薪水約為4萬元，向被告丙○○領取，其總共領取8次，共領
    取32萬元等語（見警卷第14頁）、被告乙○○於警詢時供稱：
    其每月薪水3萬2,000元左右，向被告丙○○領取，總共領取2
    次，共領取6萬4,000元等語（見警卷第20至21頁）明確，核
    與被告丙○○於警詢時供稱：其以每月3萬元僱請被告乙○○，
    以每月4萬元僱請被告甲○○等語（見警卷第3頁）相符，是被
    告甲○○、乙○○上開於警詢時之供述，應屬可信。至被告甲○○
    於偵訊時改稱：其每月薪水2萬5,000元至3萬元，領過7個月
    薪水，約19萬元等語（見偵字卷第65頁）、於本院審理時供
    稱：其實際拿到的薪水大約12萬元等語（見本院易字卷第79
    頁）、被告乙○○於偵訊時則改稱：其向被告丙○○領了2萬3,7
    21元的薪水等語（見偵字卷第65頁）、於本院審理時供稱：
    其只領過1次薪水，就是2萬3,821元等語（見本院易字卷第7
    9頁），所述與其等於警詢時之供述不符，被告甲○○、乙○○
    事後方變異其詞，已難遽信為真，本院審酌被告甲○○、乙○○
    於警詢為供述時，尚未有接觸其他足以影響供述真實性之機
    會，應較為可採，堪認被告甲○○之犯罪所得應為32萬元，被
    告乙○○之犯罪所得為6萬4,000元，被告丙○○、甲○○、乙○○上
    開犯罪所得均未扣案，爰依刑法第38條之1第1項前段、第3
    項之規定，諭知沒收，併諭知於全部或一部不能沒收或不宜
    執行沒收時，追徵其價額。
據上論斷，應依刑事訴訟法第273條之1第1項、第299條第1項前
段，刑法第28條、第268條、第55條、第47條第1項、第62條前段
、第41條第1項前段、第38條第2項前段、第38條之1第1項前段、
第3項，刑法施行法第1條之1第1項，判決如主文。
本案經檢察官柯文綾提起公訴，檢察官徐鈺婷到庭執行職務。
中　　華　　民　　國　　110 　年　　1 　　月　　27　　日
　　　　　　　　　刑事第六庭　法　官　官怡臻
以上正本證明與原本無異。
如不服本判決應於收受判決後20日內向本院提出上訴書狀，並應
敘述具體理由；其未敘述上訴理由者，應於上訴期間屆滿後20日
內向本院補提理由書（均須附繕本）「切勿逕送上級法院」。
中　　華　　民　　國　　110 　年　　1 　　月　　27　　日
　　　　　　　　　　　　　　　書記官　李彥廷
附表：
編號 物品名稱 備註 一 iPhone手機1支（數位證物編號00000000-ip01） 被告丙○○所有供本案犯罪所用之物。 二 iPhone手機1支（數位證物編號00000000-ip02）  三 iPhone手機1支（數位證物編號00000000-ip03）  四 iPhone手機1支（數位證物編號00000000-ip04）  五 OPPO手機1支（數位證物編號00000000-ad01）  六 iPhone手機1支（數位證物編號00000000-ip05）  七 iPhone手機1支（數位證物編號00000000-ip06）  八 iPhone手機1支（數位證物編號00000000-ip07） 被告乙○○所有供本案犯罪所用之物。 九 iPhone手機1支（數位證物編號00000000-ip08） 被告甲○○所有供本案犯罪所用之物。 十 筆記型電腦1台(數位證物編號00000000-pc01) 被告丙○○所有供本案犯罪所用之物。 十一 筆記本1本（外觀為藍色，編號⑴）  十二 筆記本1本（無印良品之月記事筆記本，編號⑵）  十三 筆記本1本（外觀為藍色，編號⑶）  十四 筆記本1本（外觀為綠色，編號⑷）  十五 筆記本1本（外觀為棕色，編號⑸）  十六 筆記本1本（為無印良品2020年記事本，外觀為白色，編號⑹） 被告丙○○所有，與本案無關 十七 中國農業銀行卡3張 被告丙○○所有供本案犯罪所用之物。 十八 廣發銀行卡1張  十九 中國農業銀行U盾3個  二十 中國銀行U盾4個  
附錄本案論罪科刑法條：
中華民國刑法第268 條
意圖營利，供給賭博場所或聚眾賭博者，處3 年以下有期徒刑，
得併科9 萬元以下罰金。